【裁判字號】    96,繼,2210
【裁判日期】    970110
【裁判案由】    選任遺產管理人
【裁判全文】
臺灣板橋地方法院民事裁定              96年度繼字第2210號
聲  請  人  戊○○
代  理  人  洪大明  律師
關  係  人  丁○○
            丙○○
            乙○○
上列聲請人聲請對被繼承人甲○○選任遺產管理人事件，本院裁
定如下：
    主  文
選任己○○（男、民國○○○年○○月○日生、身分證統一編號
：Ｚ000000000號）為被繼承人甲○○（男、民國○○
年○月○日生、身分證統一編號：Ｚ000000000號、民
國九十二年八月二十五日死亡）之遺產管理人。
程序費用由被繼承人甲○○之遺產負擔。
    理  由
一、按繼承開始時，繼承人之有無不明，而無親屬會議或親屬會
    議未於一個月內選定遺產管理人者，利害關係人或檢察官得
    聲請法院選任遺產管理人；又被繼承人之所有繼承人均拋棄
    其繼承權者，亦準用關於無人承認繼承之規定，民法第1177
    條、第1178條第2 項前段、第1176條第6 項分別定有明文。
二、本件聲請意旨略以：緣座落新竹市○○段10地號、10之1 地
    號土地係被繼承人甲○○所有，然被繼承人甲○○已於民國
    92年8 月25日過世，其繼承人均已拋棄繼承，上開土地乃於
    95年7 月間由新竹政府列冊管理，聲請人對上開土地有抵押
    權存在，屬民法第1178條第2 項之利害關係人，依民法第11
    76條第6 項、第1178條第2 項等規定，聲請選任己○○律師
    為被繼承人甲○○之遺產管理人等語。
三、本件聲請人主張上開之事實，業據其提出被繼承人之除戶戶
    籍謄本、繼承人之戶籍謄本、土地登記第一類謄本、他項權
    利證明書、被繼承人之內外祖父母之除戶戶籍謄本等件為證
    ，復經本院依職權調閱本院92年度繼字第1224號、93年度繼
    字第544 號之拋棄繼承事件案卷核閱無訛，是以應認該聲請
    人主張被繼承人之全部繼承人均已拋棄繼承或死亡之事實為
    真實。又被繼承人甲○○之親屬會議未於繼承開始一個月內
    依法召開親屬會議選定遺產管理人之情，亦經關係人丁○○
    、乙○○於96年12月12日到庭陳稱屬實，準此，聲請人以債
    權人之利害關係人身分聲請選任被繼承人甲○○之遺產管理
    人，核與首揭規定尚無不合。
四、又聲請人所聲請選任為被繼承人甲○○遺產管理人之己○○
    律師已同意擔任被繼承人甲○○之遺產管理人，此有己○○
    出具之同意書1 件在卷可稽；而己○○為執業之律師，其對
    於遺產管理之相關法令具有專業知識，應認其對遺產遺債情
    況之瞭解得較深入，就被繼承人之遺產管理較為方便，並就
    遺產管理人職務之遂行，有所助益，亦不致有利害偏頗之虞
    ，為保障債權人之利益及期程序之公正、公信起見，本院認
    以選任己○○律師為被繼承人甲○○之遺產管理人為適當。
五、至被繼承人之繼承人既均拋棄繼承，其遺產依民法第1176條
    第6 項準用關於無人承認繼承之規定，依同法第1185條規定
    ，於清償債權並交付遺贈物後，如有賸餘，應歸屬國庫。
六、依非訟事件法第21條第2 項，民事訴訟法第78條、第95條，
    裁定如主文。
中    華    民    國    97    年    1     月    10    日
                  家事法庭  法  官  葉靜芳
以上正本證明與原本無異。
如不服本裁定應於送達後10日內向本院提出抗告狀。
中    華    民    國    97    年    1     月    10    日
                            書記官  鄒秀珍


司法院資訊處製作；財團法人民間司法改革基金會備份。
